【裁判字號】    94,簡上,193
【裁判日期】    950626
【裁判案由】    證券交易法等
【裁判全文】
臺灣臺北地方法院刑事判決             94年度簡上字第193號
上  訴  人  臺灣臺北地方法院檢察署檢察官
上  訴  人
即  被  告  甲○○
選任辯護人  姜智逸律師
上列上訴人等因被告違文證券交易法等案件，不服本院九十四年
度簡字第八九七號，中華民國九十四年八月二日第一審刑事簡易
判決（聲請簡易處刑書案號：臺灣臺北地方法院檢察署九十三年
度偵字第一二０六四號），提起上訴，及移送併辦（九十四年度
偵字第一二七二九號），本院管轄之第二審合議庭判決如下：
    主    文
原判決關於甲○○部分撤銷。
甲○○共同連續違反有價證券之募集，非經主管機關核准或向主
管機關申報生效後不得為之及非證券商不得經營證券業務而經營
證券業務之規定，處有期徒刑肆月，併科罰金新臺幣伍萬元，有
期徒刑如易科罰金，以參佰元折算壹日，罰金如易服勞役，以銀
元參佰元即新台幣玖佰元折算壹日。
    犯罪事實
一、甲○○、李寶玲、江光弘（上揭二人均另由本院判處有期徒
    刑三月，併科罰金新臺幣五萬元確定）、周宗平、廖珮伶（
    前揭二人均由檢察官另為起訴）、許仁義、劉運坤、吳毓華
    、朱展賢、張璦琳、趙苡均、李玉真、林素貞、林昱成、楊
    大慶、林育如（前揭十一人均另由檢察官為緩起訴處分）等
    十六人，均明知於出售所持有之公司股票，而對非特定人公
    開招募者，非經主管機關核准或向主管機關申報生效後不得
    為之，且非證券商不得經營證券業務，且亦明知址設於臺北
    市中山區○○○路○段五十一號八樓之聯揚資產管理有限公
    司（以下簡稱聯揚資產公司）及聯揚投資顧問有限公司（以
    下簡稱聯揚投資公司）登記之營業項目均不包括經營證券商
    業務，亦未經主管機關即財政部證券暨期貨交易管理委員會
    核准許可發給執照，竟仍與上開二家公司之負責人洪建文（
    由檢察官另為起訴）基於共同犯罪之概括犯意聯絡，受僱於
    洪建文在上址販售未上市（櫃）公司股票。李寶玲、甲○○
    及江光弘分別自民國（下同）九十二年四月底起受僱擔任公
    司執行副總經理兼投資部主管、投資部副總經理、專案部協
    理職務，周宗平則擔任副總經理兼財務規劃部主管、廖珮伶
    則擔任副理、許仁義、劉運坤、張璦琳、李玉真、趙苡均、
    吳毓華、朱展賢、林素貞、林昱成、楊大慶、林育如等人則
    分別擔任副理、經理、主任、專員等職務。先由洪建文提供
    其以聯揚資產公司及聯揚投資公司兩公司各50％價值共計新
    臺幣（下同）七百五十萬元之股權，與Mark Schwartzman之
    不詳年籍之美國籍成年男子交換取得之美國NASDAQ OTCBB（
    相當於我國興櫃）掛牌之C&D PRODUCTION INC.（下稱C&D公
    司）一百仟股、VISUAL FRONTIER INC.（下稱VISUAL公司）
    二百八十五仟股等公司之限制股（限制發行後一年內不得於
    公開市場交易買賣）股票後，交予李寶玲、甲○○、江光弘
    、周宗平、廖珮伶、許仁義、劉運坤、吳毓華、朱展賢、張
    璦琳、趙苡均、李玉真、林素貞、林昱成、楊大慶、林育如
    等人，渠等即連續自九十二年五月起，在上址以每股四十元
    至六十元不等之價格，以該等股票解除限制買賣後，將可獲
    利一至一點五倍為由，向不特定多數人推銷販售。雙方並約
    定，銷售金額之百分之十七作為業務佣金，由銷售者與其主
    管共同分配（例如職稱為專員者銷售成功，其可抽取百分之
    九做為佣金，其主管即主任、經理、副理、資深副理及副總
    則可分別依其職稱分配其餘百分之八的佣金，如果是副總自
    己銷售則可取得百分之十七的佣金）。嗣李寶玲等人即向沈
    鴻明、周敏瓊、黃國師、吳佩蓉、薛美珍、鄭予庭、楊淑如
    、蘇孟君、葉毓利、許瑛昭、陳治華、乙○○等不特定社會
    大眾銷售上開股票後，將股款以現金或匯款至李寶玲、甲○
    ○等設於玉山商業銀行民生分行帳戶內，再由李寶玲轉交給
    洪建文，洪建文再將股票及世界金融集團（WORLD FINANCI
    -AL MARKETS INC.）出具之持股證明文件交付予李寶玲等人
    轉交予投資人，或由李寶玲出具委託書，表明投資人委託世
    界金融集團辦理集中保管及開戶手續，將投資人購買之股票
    委由世界金融團旗下之杭浬證券公司辦理集中保管。迄九十
    三年二月止，洪建文及李寶玲等十七人以此方式共同銷售
    C&D 公司股票八萬餘股（含併辦部分售予乙○○之二萬股）
    、VISUAL公司股票二十萬股及QUADRIGA基金，總金額約為一
    千六百餘萬元（含併辦部分乙○○所購買之一百十六萬元）
    。
二、案經法務部調查局臺北市調查處移送臺灣臺北地方法院檢察
    署（下稱臺北地檢署）檢察官聲請以簡易判決處刑及移送併
    辦。
    理    由
一、本件之證據如下：
（一）共同被告李寶玲、江光弘、廖珮伶、許仁義、劉運坤、吳
      毓華、朱展賢、張璦琳、趙苡均、李玉真、林素貞、林昱
      成、楊大慶、林育如，洪建文等人之供述。
（二）被害人即證人沈鴻明、周敏瓊、吳佩蓉、黃國師、薛美珍
      、鄭予庭、許瑛昭、楊淑如、蘇孟君、葉毓利、陳治華、
      乙○○等人證述。
（三）扣案之聯揚資產管理公司之匯款資料、宣傳文件、業績成
      績表、名片、委託書、工作日誌、客戶資料、會員資料、
      客戶買賣資料、帶保管之客戶印章、客戶委託書及股票影
      本、主管週報表、電話行銷資料、訓練教材、公司組織表
      、收據及C&D公司股票等。
（四）證人乙○○所提出之C&D公司股票、匯款單、委託書、保
      證書。
（五）被告甲○○之自白（本院九十五年六月十二日審判筆錄）
      。
二、是依前開（一）至（四）等補強證據皆足資擔保被告於本院
    所為之上開任意性自白具有相當程度之真實性，而得使本院
    確信上訴人前述自白之犯罪事實確屬真實，從而依刑事訴訟
    法第一百五十六條第一項「被告之自白，非出於強暴、脅迫
    、利誘、詐欺、疲勞訊問、違法羈押或其他不正之方法，且
    與事實相符者，得為證據。」及第二項「被告之自白，不得
    作為有罪判決之唯一證據，仍應調查其他必要之證據，以察
    其是否與事實相符。」規定，本院自得依被告前述自白及各
    該補強證據認定被告確有為前述犯行，是本件事證明確，被
    告之犯行洵堪認定，應依法論科。
三、原審以被告犯行之事證明確，依證券交易法第一百七十五條
    ，刑法第十一條前段、第二十八條、第四十一條第一項前段
    、第四十二條第二項，罰金罰鍰提高標準條例第二條，現行
    法規所定貨幣單位折算新臺幣條例第二條之規定，量處被告
    有期徒刑三月，並諭知易科罰金之折算標準，復併科罰金新
    臺幣五萬元，固屬卓見；
  (一)查上訴人臺北地檢署檢察官之上訴意旨原略以：本署移送併
    辦之九十四年度偵字第一二七二九號被告另於九十三年三月
    起至九十三年六月止，受僱於曾韻儀（另由檢察官偵辦中）
    ，二人共同基於犯罪之意思，未經主管機關許可，販賣未上
    市之奈米超晶鎘股份有限公司股票予乙○○，與本案部分具
    有裁判上一罪之連續犯關係，而原審未及審酌，故提起上訴
    等語。嗣經公訴人於本院九十五年五月五日準備程序時認係
    誤載而當庭更正為：本署移送併辦之九十四年度偵字第一二
    七二九號被告復於九十三年一月間以一百十六萬元販售C&D
    公司股票二萬股予乙○○部分，認與本案犯罪時間緊接、手
    段相近、罪名相同，顯係基於概括犯意為之，有連續犯之裁
    判上一罪關係，而原審未及審酌，故提起上訴等語。本院認
    公訴人前開之更正並無影響被告之防禦權，自應准許，先予
    說明。經查，上訴人臺北地檢署檢察官前開移送併辦部分，
    與聲請簡易判決處刑書所記載之犯罪時間緊接、手段相同、
    罪名相同，顯係基於概括犯意為之，為裁判上一罪之連續犯
    關係，原審未及審酌，自有未洽。又原審認被告於九十二年
    四月底起受僱擔任公司投資部副總經理，與其他共同被告自
    九十二年五月起至九十三年二月止，以每股四十元至六十元
    不等之價格，共同銷售C&D公司股票六萬餘股、銷售VISUAL
    公司股票二十萬股及QUADRIGA基金，總金額約為一千五百餘
    萬元等情，核係犯證券交易法第二十二條第一項、第三項、
    第四十四條第一項之規定，應依同法第一百七十五條之規定
    處罰。而證券交易法第二十二條第一項：「有價證券之募集
    與發行，除政府債券或經財政部核定之其他有價證券外，非
    經主管機關核准或向主管機關申報生效後，不得為之；其處
    理準則，由主管機關定之。」、第三項「第一項規定於出售
    所持有之公司股票、公司債券或其價款繳納憑證、表明其權
    利之證書或新股認購權利證書、新股權利證書，而對非特定
    人公開招募者，準用之。」、證券交易法第四十四條第一項
    ：「證券商須經主管機關之許可及發給許可證照，方得營業
    ；非證券商不得經營證券業務。」之規定，依犯罪之態樣，
    均可能多次違反而構成連續犯。是被告就前開多次販售犯行
    ，犯罪時間緊接、手段相同、罪名相同，顯係基於概括犯意
    為之，為裁判上一罪之連續犯關係，原審認定僅為單一行為
    ，亦有可議。
  (二)又上訴人即被告之上訴意旨略以：(1)被告曾於九十三年三月
    十日至台北市調查處接受詢問，當時調查員曾提示扣押物貳
    -０５，並詢問被告「投資二部業績表記載『甲○○605萬
    275,000χ16% =44,000,330χ7% =23,100』，請問意義為為
    何？」，經被告檢視後回答不清楚等語（詳見調查局筆錄第
    十六頁）。惟查，該記載並非指被告之業績為六百零五萬元
    ，而是六十點五萬元，此由該頁為共同被告李寶玲所製作，
    以計算業績獎金，被告當月業績（275,000【本身業績】+33
    0,000【組織獎金】=605,000），對照於李寶玲組織業績（
    5,299,000【周宗平】+605,000【甲○○】+100,000【許仁
    義】=6,004,000）即可得知。以本案共同被告合計十七人，
    如以涉案程度與業績做為損害犯罪所生之危險或損害之標準
    ，對照共同被告林素貞共賣出二百多萬元、劉運坤共賣出三
    十三萬元，被告本身僅賣出二十七萬五千元，可見林素貞、
    劉運坤之業績均較被告為多，但林素貞及劉運坤均獲檢察官
    為緩起訴處分，被告卻經檢察官聲請以簡易判決處刑，顯然
    輕重失衡，自應撤銷原判決，改判較輕之刑度云云。按「科
    刑時應審酌一切情狀，尤應注意左列事項，為科刑輕重之標
    準：一、犯罪之動機。二、犯罪之目的。三、犯罪時所受之
    剌激。四、犯罪之手段。五、犯人之生活狀況。六、犯人之
    品行。七、犯人之智識程度。八、犯人與被害人平日之關係
    。九、犯罪所生之危險或損害。一○、犯罪後之態度。」，
    刑法第五十七條定有明文。再按關於刑之量定及緩刑之宣告
    ，係實體法上賦予法院得為自由裁量之事項，倘其未有逾越
    法律所規定之範圍，或濫用其權限，即不得任意指摘為違法
    ，最高法院七十五年度台上字第七０三三號判例亦著有明文
    。本件原審係審酌被告之犯罪動機、目的、犯罪手段、犯罪
    時間、對被害人所生危害，及犯後坦承犯行、態度良好等一
    切情狀，而量處有期徒刑三月，併科罰金新臺幣五萬元，並
    非單以犯罪所生之危險或損害為量刑惟一之標準；況被告身
    為副總經理一職，為公司之領導階層，負有領導下屬之義務
    ，對於公司之營運重要性應遠大於一般業務人員；且依被告
    等人販售之業績獎金之規定，業務佣金為銷售額之百分之十
    七，由銷售者與其主管共同分配，職稱為專員者銷售成功，
    其可抽取百分之九做為佣金，其主管即主任、經理、副理、
    資深副理及副總則可分別依其職稱分配其餘百分之八的佣金
    ，如果是副總自己銷售則可取得百分之十七的佣金，則被告
    身為副總經理一職，其就實際銷售所獲得之佣金比例遠高於
    林素貞、劉運坤等基層業務人員，故縱被告前開所述本身業
    績金額較林素貞、劉運坤等人為低，但其獲取之總金額（包
    含本身業績及組職獎金）未必即較林素貞、劉運坤等人為低
    ；是依上所述，原審審酌被告之犯罪動機、目的、犯罪手段
    、犯罪時間、對被害人所生危害，及犯後均坦承犯行、態度
    良好等一切情狀，量處有期徒刑三月，併科罰金新臺幣五萬
    元，核與被告之犯行相當，並無明顯違反比例原則或濫用權
    限之情狀，堪認被告前開上訴意旨，並無理由。(2)併辦部分
    即被告復於九十三年一月間以一百十六萬元販售C&D公司股
    票二萬股予乙○○部分，核與聲請簡易判決處刑書所記載被
    告等十七人自九十二年五月起至九十三年二月止，共同銷售
    C&D公司股票、銷售VISUAL公司及QUADRIGA基金，無論在犯
    罪時間、地點、標的及對象均相符，故併辦部分與本案部分
    之犯罪事實重疊，為同一犯罪事實，並無連續犯之關係云云
    。經查，就本案部分，被告等人係自九十二年五月起至九十
    三年二月止，向沈鴻明、周敏瓊、黃國師、吳佩蓉、薛美珍
    、鄭予庭、楊淑如、蘇孟君、葉毓利、許瑛昭、陳治華銷售
    C&D公司股票、VISUAL公司及QUADRIGA基金，合計約一千五
    百餘萬元，而併辦部分則係被告於九十三年一月間以一百十
    六萬元販售C&D公司股票二萬股予乙○○，兩者銷售之時間
    及標的雖均相符，然銷售之對象即被害人並不相同，銷售之
    金額亦未計入；且被告就前開犯行，有裁判上一罪之連續犯
    關係，已如前述，故兩者並非事實上同一，僅為法律上同一
    ，足見被告前開上訴意旨，亦無理由。(3)再被告並無前科，
    且犯後坦承犯行，態度良好，深感悔意，請予以宣告緩刑，
    以勵自新云云。按法院對於具備緩刑條件之刑事被告，認為
    以暫不執行刑罰為適當者，得宣告緩刑，為刑法第七十四條
    所明定，至於暫不執行刑罰之是否適當，則由法院就被告有
    無累犯之虞，及能否由於刑罰之宣告而策其自新等一切情形
    ，依其自由裁量定之，最高法院二十九年上字第二六號判例
    亦有闡釋。查被告本件固係受二年以下有期徒刑之宣告，且
    前未曾受有期徒刑以上刑之宣告，有臺灣高等法院前案紀錄
    表附卷可憑，惟被告迄今尚未與被害人和解而彌補損害，難
    認被告即經由本件刑罰之宣告即足策其自新，是本件目前並
    無「以暫不執行為適當」之理由，本院爰不併為緩刑之宣告
    。
  (三)綜上所述，被告提起上訴雖無理由，然原審判決既有未及審
    酌及可議之處，應認上訴人臺北地檢署檢察官提起上訴，為
    有理由，自應由本院將原判決撤銷改判；並審酌被告犯罪之
    目的、手段、犯罪對被害人所生損害、犯罪後坦承犯行然尚
    未與被害人和解等一切情狀，量處如主文第二項所示之刑，
    並諭知易科罰金及易服勞役之折算標準。
據上論斷，應依刑事訴訟法第四百五十五條之一第一項、第三項
、第三百六十九條第一項前段、第三百六十四條、第二百九十九
條第一項前段，證券交易法第一百七十五條，刑法第十一條前段
、第二十八條、第五十六條、第四十一條第一項前段、第四十二
條第二項，罰金罰鍰提高標準條例第二條，現行法規所定貨幣單
位折算新臺幣條例第二條，判決如主文。
本案經檢察官蘇維達到庭執行職務
中    華    民    國    95    年    6     月    26    日
                  刑事第九庭審判長法  官  蘇素娥
                                  法  官  林怡秀
                                  法  官  官信成
以上正本證明與原本無異。
本判決不得上訴。
                                  書記官  陳靜君
中    華    民    國    95    年    6     月    26    日
附錄本案論罪科刑法條：
證券交易法第二十二條：
有價證券之募集與發行，除政府債券或經財政部核定之其他有價
證券外，非經主管機關核准或向主管機關申報生效後，不得為之
；其處理準則，由主管機關定之。
已依本法發行股票之公司，於依公司法之規定發行新股時，除依
第四十三條之六第一項及第二項規定辦理者外，仍應依前項之規
定辦理。
第一項規定於出售所持有之公司股票、公司債券或其價款繳納憑
證、表明其權利之證書或新股認購權利證書、新股權利證書，而
對非特定人公開招募者，準用之。
證券交易法第四十四條：
證券商須經主管機關之許可及發給許可證照，方得營業；非證券
商不得經營證券業務。
證券商分支機構之設立，應經主管機關許可。
外國證券商在中華民國境內設立分支機構，應經主管機關許可及
發給許可證照。
證券商設置標準及管理規則，由主管機關定之。
證券交易法第一百七十五條：
違反第十八條第一項、第二十二條、第二十八條之二第一項、第
四十三條第一項、第四十三條之一第二項、第三項、第四十三條
之五第二項、第三項、第四十三條之六第一項、第四十四條第一
項至第三項、第六十條第一項、第六十二條第一項、第九十三條
、第九十六條至第九十八條、第一百十六條、第一百二十條或第
一百六十條之規定者，處二年以下有期徒刑、拘役或科或併科新
臺幣一百八十萬元以下罰金。


司法院資訊處製作；財團法人民間司法改革基金會備份。
